臺灣板橋地方法院民事判決　　　　　　　100年度訴字第436號
原　　　告　石桂芬
被　　　告　蒯大駿
訴訟代理人　葉忠雄律師
上列當事人間請求返還所有物等事件，經本院於民國100 年9 月
1日言詞辯論終結，判決如下：
    主  文
原告之訴駁回。
訴訟費用由原告負擔。
    事實及理由
一、原告起訴主張：
(一)、緣原告於民國73年間因債務清償問題，遭人毆傷未能治癒，
    故赴美治療，赴美前委託被告處理相關在臺事務，原告因此
    先後交付原告之國民身分證正本1 張、原告之印章2 枚、原
    告之第一銀行保險箱鑰匙1 把及該保險箱內之美金490 元（
    以下統稱系爭物品）予被告保管。嗣原告又出具授權書，委
    託被告辦理聲請退還擔保金及取回提存物新臺幣48萬元連同
    法定利息共51萬元，該擔保金業經被告於76年12月14日以76
    年度取字第4038號聲請取回在案，然被告竟一直沒有將其領
    走之擔保金51萬元返還原告或交付予原告之債權人以清償原
    告之債務。後來原告聲請調解，要求被告返還系爭物品及新
    臺幣51萬元，但調解未果，原告又再寄發律師函，被告竟回
    覆稱原告係憑空捏造，迄今均未返還系爭物品及新臺幣51萬
    元。為此，原告乃依民法第528 、541 、767 條規定，以兩
    造間委任關係業已終止，訴請被告返還系爭物品及新臺幣51
    萬元等語。
(二)、聲明：被告應返還原告之國民身分證正本壹張、原告之印
    章貳枚、原告之第一銀行保險箱鑰匙壹把予原告。被告應
    給付原告美金490 元及新臺幣51萬元，及均自民國99年5 月
    23日起至清償日止，按年利率5 ％計算之利息。
二、被告答辯則為：
(一)、被告對於原告請求應返還系爭物品及新臺幣51萬元部分，全
    部予以否認。蓋原告所稱之系爭物品，被告均未曾收受保管
    ，被告既未曾收受保管，又如何返還？原告起訴請求，依法
    應由原告負舉證責任。至於新臺幣51萬元部分，並非被告去
    提領的，而是由原告委託的訴外人吳迪生去提領的，與被告
    毫無關係，原告竟請求被告應返還該新臺幣51萬元，實屬無
    理。其次，觀之兩造間書信往來內容，被告雖曾受託保管原
    告之私章1 枚、保險箱鑰匙1 把，但早均已交付予原告之兒
    子譚天任，不在被告持有中，且該私章1 枚，並非原告所指
    之印鑑章，更與原告本件請求返還之印章2 枚無關，至於該
    保險箱鑰匙1 把，被告亦不知是否為第一銀行的，應與本件
    亦無關。綜上，原告於事隔多年後，突然提起本件訴訟，又
    憑空捏造事實，其所述毫無理由，懇請鈞院駁回其訴等語。
(二)、聲明：原告之訴駁回。
三、本院得心證之理由：
(一)、按當事人主張有利於己之事實者，就其事實有舉證之責任，
    民事訴訟法第277 條前段定有明文。又民事訴訟如係由原告
    主張權利者，應先由原告負舉證之責，若原告先不能舉證，
    以證實自己主張之事實為真實，則被告就其抗辯事實即令不
    能舉證，或其所舉證據尚有疵累，亦應駁回原告之請求，最
    高法院17年上字第917 號判例意旨可資參照。本件原告主張
    有將系爭物品交付被告保管以及有委託被告聲請返還擔保金
    51萬元並領取之乙節，均為被告所否認，自應由原告就此有
    利於己之事實負舉證責任。
(二)、就原告請求被告應返還新臺幣51萬元部分：
    經查，觀之原告提出之授權書（見本院卷第8 頁），其上記
    載：「授權人石桂芬」、「授權事項：特此授權蒯大駿、吳
    迪生兩位先生提領提存所之保證金... 。」、「此致北美事
    務協調委員會駐羅安琪辦事處」、「中華民國76年8 月17日
    」等語，而其上並無任何被告之簽名或用印，此有該授權書
    在卷可稽，可見該授權書僅可證明原告有表示同意授權由被
    告或訴外人吳迪生代理申辦提存所保證金聲請發還及領取等
    事，尚難遽謂即係由被告代理原告領取了提存所內之保證金
    。次查，觀之原告提出之臺灣臺北地方法院76年聲字第2165
    號民事裁定（見本院卷第9 頁），其上記載就原告聲請返還
    擔保金新臺幣48萬元乙事，其聲請人為「石桂芬（即原告）
    」，而代理人僅為「吳迪生」一人，並無被告名義，亦有該
    裁定在卷可按，是原告執此主張係由被告領取該筆擔保金云
    云，實非有理。況查，稽之原告提出之兩造不爭執之往來書
    信內容亦係記載：「有關領取擔保金一節，我接信後第二天
    晚上和吳先生通電話聯絡，告訴他先要用催告函催告對方..
    . 。以上各項手續我和吳先生講過了，他正依法辦理中。」
    等語在卷（見本院卷第104 頁），益徵聲請返還擔保金乙事
    ，係由訴外人吳迪生處理，核與上揭民事裁定內容相符。又
    查，據原告提出之臺灣臺北地方法院提存所99年1 月15日回
    函，其上業明載：「... 提存物新臺幣48萬元... 已由台端
    於76年12月14日以76年度取字第4038號聲請取回在案，....
    至其寄存證或代存單係何人簽領？據函覆已無資料可查閱。
    」等語，有該函附卷可憑（見本院卷第10頁），復參以臺灣
    臺北地方法院提存款備查簿影本亦係記載提繳款人為「石桂
    芬」、「金額新臺幣48萬元」等語（見本院卷第11頁），是
    顯然無從據此認定該筆提存物新臺幣48萬元係由被告所領取
    。此外，原告並未提出其他積極證據以實其說。基上，原告
    既未舉證證明被告有代理原告領取提存物新臺幣48萬元等情
    ，從而，本件原告請求被告應返還提存物及法定利息合計51
    萬元云云，自屬無理。
(三)、就原告請求被告應返還系爭物品部分：
    原告雖主張有將系爭物品交由被告保管云云，然為被告堅詞
    否認，經查，原告業當庭自承：「交付的時間不記得了」、
    「交付時並沒有立書面資料」等語在卷（見本院卷第40頁、
    第121 頁背面筆錄），從而，原告是否確有將系爭物品交付
    予被告保管乙節，即屬可疑。次查，稽之原告提出之兩造不
    爭執之原證六往來書信內容以觀，其上僅稱：「... 另外印
    章一個、保險箱鑰匙一支，現在保管在我處。... 愚兄大駿
    啟。76年6 月10日。」（見本院卷第16頁），而被告乃抗辯
    其雖曾受託保管印章1 個、鑰匙1 把，然均已交付予原告之
    子譚天任，且該等物品並非原告本件所指之系爭物品等語，
    經查，原告迄今均未能舉證其所請求返還之2 枚印章形式為
    何？是則無從遽認被告上開所稱之印章1 個，即與本件原告
    請求返還之印章2 枚相同。況且，被告既係於76年間曾保管
    印章1 個，然至今已達24年之久，衡諸社會通念及一般常情
    ，兩者間是否同一，自屬可疑。其次，就被告所稱保險箱鑰
    匙1 支部分，原告亦未舉證其所請求之第一銀行保險箱鑰匙
    1 把之形式為何？基於同上理由，能否遽謂被告所稱之鑰匙
    1 支即係本件原告請求返還之第一銀行保險箱鑰匙1 把，仍
    值疑慮。再查，觀之原告提出之同上原證六兩造間往來書信
    內容，其上雖另有記載：「關於保管箱內美金分文未動，尚
    鎖在保管箱中。」等語（見本院卷第17頁），然查該書信內
    容既謂「美金分文未動」，則原告如何執此認定被告有取走
    美金490 元？其次，其書信內容既未載明是美金多少，而兩
    造間對於彼此往來書信及處理事務甚多乙節並不爭執，衡諸
    情理，被告該句所稱之美金是否即為本件原告所主張之美金
    490 元云云，自亦難遽斷。復查，本件原告雖請求被告返還
    其身分證正本1 張云云，惟原告業已補發取得新的身分證正
    本，此為原告當庭所自承，並有該身分證影本在卷可稽（見
    本院卷第121 頁背面筆錄、第123 頁），而原告卻迄今未能
    舉證證明伊有將舊版身分證正本交予被告，是則原告請求被
    告應返還其身分證正本云云，實難認有理。承上，揆諸首揭
    法條，原告並未善盡舉證責任證明伊有將系爭物品交付予被
    告乙節，故其請求被告應返還系爭物品云云，難認有理。
(四)、綜上所述，本件原告依民法第528 、541 、767 條規定，主
    張終止兩造間委任關係，訴請被告返還系爭物品及新臺幣51
    萬元，均屬無理，應予駁回。
四、本件判決事證基礎已臻明確，兩造其餘主張、陳述及所提證
    據暨攻擊、防禦方法，經本院審酌後，認與判決結果均無影
    響，爰不一一論述，併予敘明。
五、結論：原告之訴為無理由。爰依民事訴訟法第78條，判決如
    主文。
中    華    民    國   100    年    9     月    23    日
                  民事第三庭  法  官 吳金芳
以上正本係照原本作成。
如對本判決上訴，須於判決送達後20日內向本院提出上訴狀。如
委任律師提起上訴者，應一併繳納上訴審裁判費。
中    華    民    國   100    年    9     月    26    日
                              書記官 湯景富